臺灣彰化地方法院刑事判決
111年度易字第874號
公  訴  人  臺灣彰化地方檢察署檢察官 
被      告  黃冠諭



列被告因詐欺案件，經檢察官提起公訴（111年度偵緝字第512號
、111年度偵字第9001號、第10335號），被告於本院準備程序時
自白犯罪，本院合議庭裁定由受命法官獨任改依簡式審判程序，
本判決如下：
    主  文
黃冠諭幫助犯洗錢防制法第十四條第一項之一般洗錢罪，處有期
徒刑伍月，併科罰金新臺幣伍萬元，罰金如易服勞役，以新臺幣
壹仟元折算壹日。
    犯罪事實
一、黃冠諭明知個人在金融機構之帳戶資料如交付他人使用，極
    易被利用為與財產有關之犯罪工具，可能會遭詐欺犯罪者用
    以向他人詐騙款項，進而幫助掩飾或隱匿他人實施詐欺犯罪
    所得財物，竟基於幫助詐欺及掩飾隱匿詐欺犯罪所得之去向
    之不確定故意，於民國110年10月18日，在不詳地點，將其
    向台新國際商業銀行申設之00000000000000號帳戶（下稱台
    新銀行帳戶）、板信商業銀行申設之00000000000000號帳戶
    （下稱板信銀行帳戶）之網路銀行帳號、密碼，交付予年籍
    姓名不詳之詐騙集團成員使用。嗣該詐騙集團成員取得台新
    銀行帳戶、板信銀行帳戶之網路銀行帳號、密碼後，即共同
    意圖為自己不法所有，基於詐欺取財之犯意聯絡，於附表所
    示之時間，以附表所示之詐術，向邱妤喬、林金云及呂葦琇
    等人（下稱邱妤喬等人）施用詐術，致邱妤喬等人因之陷於
    錯誤後，再依詐騙集團成員之指示，將附表所示之金額，依
    附表所示之情形，分別匯至台新銀行帳戶及板信銀行帳戶。
    後因邱妤喬等人於匯款後均查覺情況有異，報警處理後，為
    警循線查獲上情。
二、案經被害人邱妤喬訴由新北巿政府警察局樹林分局、林金云
    訴由新北巿政府警察局板橋分局及呂葦琇訴由新竹縣政府警
    察局新湖分局分別報請臺灣彰化地方檢察署檢察官偵辦後起
    訴。
　　理   由
壹、程序方面
　　以下本案所引用被告以外之人於審判外之言詞或書面陳述，
    而不符合刑事訴訟法第159條之1至第159條之4之規定者，均
    經本院於審理時當庭直接提示而為合法之調查，檢察官、被
    告均不爭執其證據能力，本院審酌前開證據作成或取得之情
    況，並無非法或不當取證之情事，亦無顯不可信之狀況，故
    認為適當而均得作為證據。是前開證據，依刑事訴訟法第15
    9條之5之規定，皆具有證據能力，先予敘明
貳、實體方面　　
一、訊據被告黃冠諭於本院審理中對於前揭犯罪事實坦承不諱，
    且被害人邱妤喬、林金云、呂葦琇等遭詐騙而依指示匯款至
    上開被告台新銀行及板信銀行帳戶，所匯款項隨即遭該集團
    成員提領一空之事實，亦有上開郵局帳戶交易明細足以證明
    。綜上所述，被告之自白核與事實相符，本案事證明確，其
    幫助詐欺取財與幫助洗錢之犯行洵堪認定，應予依法論科。
二、論罪科刑：
  ㈠按詐欺取財罪係以意圖為自己不法之所有，以詐術使人將本
    人或第三人之物交付，為其構成要件，是詐欺罪既遂與未遂
    之區別，應以他人已否為物之交付而定，倘行為人已將他人
    財物移歸自己實力支配之下，即應成立詐欺既遂罪。且人頭
    帳戶之存摺、提款卡等物既在犯罪行為人手中，於被害人匯
    款至犯罪行為人所掌控之人頭帳戶後，迄至員警受理報案通
    知銀行將該帳戶列為警示帳戶凍結其內現款時，犯罪行為人
    實際上已處於得隨時領款之狀態，即犯罪行為人就該匯入之
    款項顯有管領能力，自屬既遂。查之被害人均已匯款至本案
    帳戶，已將財物置於詐欺集團之實力支配下，即為既遂。又
    本案詐欺集團，利用本案帳戶受領詐欺犯罪所得，已著手於
    洗錢之行為，就如被害人所匯入本案帳戶之款項已全數提領
    ，自屬洗錢既遂。是核被告黃冠諭所為，係犯刑法第30條第
    1項前段、第339條第1項幫助犯詐欺取財罪，及刑法第30條
    第1項前段、洗錢防制法第14條第1項幫助一般洗錢罪，惟起
    訴書，認被告係犯刑法第339條第1項、第30條第1項前段之
    幫助詐欺罪，容有誤會，惟因其基本事實相同，然公訴檢察
    官蒞庭時變更法條為刑法第30條第1項前段、洗錢防制法第1
    4條第1項之幫助洗錢及刑法第30條第1項前段、第339條第1
    項之幫助詐欺等罪嫌，且本院於審理時已當庭告知被告上開
    罪名，無礙於被告之防禦，爰依法變更起訴法條，附此敘明
    。
　㈡被告以一提供帳戶之行為，幫助詐欺集團成員詐欺取財既遂
    及幫助洗錢既遂罪及刑法第30條第1項、第339條第1項之幫
    助詐欺罪嫌，核屬以一行為而觸犯數罪名，為想像競合犯，
    應依刑法第55條前段規定，從一重之幫助一般洗錢既遂罪處
    斷。
　㈢被告係基於幫助之犯意而為一般洗錢罪，爰依刑法第30條第2
    項規定，按正犯之刑減輕之，並先加後減之。
  ㈣洗錢防制法第16條第2項規定：「犯前二條之罪，在偵查或審
    判中自白者，減輕其刑。」被告就上開幫助洗錢之犯罪事實
    ，於本院訊問時業已坦承不諱，已如前述，應依上開規定減
    輕其刑，並依法遞減之。
　㈤爰以行為人之責任為基礎，審酌被告前有詐欺前科，有臺灣
    高等法院被告前案紀錄表可稽，素行非佳，本案提供金融帳
    戶之存摺、提款卡（密碼）供詐欺集團不法使用，致使無辜
    民眾受騙，並造成執法機關不易查緝實施詐欺犯罪行為人，
    所生危害非輕，及被告犯罪之動機、目的、手段，暨被告自
    陳係大學肄業，在工廠擔任技術員，月入約3萬6000元，未
    婚，負債5萬元等一切情狀，量處如主文所示之刑，並就併
    科罰金部分，諭知如易服勞役之折算標準。
　㈥沒收部分
　⒈本案尚無證據證明被告有取得犯罪所得，不予宣告沒收。又
    被告並非實際上提款之人，無掩飾、隱匿詐欺贓款之犯行，
    非洗錢防制法第14條第1項之正犯，自無洗錢防制法第18條
    第1項沒收規定之適用。
　⒉被告所提供之上開帳戶，業經檢警通報列為警示帳戶，並經
    本案偵、審程序後，無法再提供正常流通交易使用；就存摺
    及提款卡部分則均未扣案，且所屬帳戶皆已遭警示，該交易
    工具對詐欺集團而言，已失其匿名性，也無法再提供犯罪集
    團任意使用，實質上無何價值，又本案帳戶存摺及提款卡均
    非違禁物或法定應義務沒收之物，爰均不為沒收之諭知。
三、依刑事訴訟法第273 條之1 第1 項，第300條，刑法第339條
    第1項、第11條、第30條第1項、第42條第1項、第55條第1項
    ，洗錢防制法第14條第1項，判決如主文。
四、如不服本判決，得自收受送達之日起20日內，向本院提起上
    訴。
本案經檢察官蔡奇曉提起公訴，檢察官嘉宏到庭執行職務。　
中　　華　　民　　國　　111 　年　　10　　月　　17　　日
                  刑事第五庭        法  官  鮑慧忠
以上正本證明與原本無異。
如不服本判決應於收受判決後20日內，向本院提出上訴書狀，並
應敘述具體理由。其未敘述上訴理由者，應於上訴期間屆滿後20
日內向本院補提理由書(均須按他造當事人之人數附繕本)「切勿
逕送上級法院」。
告訴人或被害人對於判決如有不服具備理由請求檢察官上訴者，
其上訴期間之計算係以檢察官收受判決正本之日期為準。
中　　華　　民　　國　　111 　年　　10　　月　　17　　日
                                    書記官  羅婉嘉
附表　
編號 被害人 受詐騙之時間 詐術內容及匯款金額（新臺幣） 1 邱妤喬 民國110年9月10日至同10月14日之間 詐騙集團成員自稱「陳文傑」，使用通訊軟體設詞與邱妤喬攀談，向邱妤喬詐稱可以參加「順發國際」網站投資獲利，並以俗稱「放長線約大魚」之手段向邱妤喬行騙，致邱妤喬陷於錯誤，而多次匯款至詐騙集團成員提供之人頭帳戶。總計被騙275萬元整，其中70萬元匯至台新銀行帳戶。 2 林金云 110年9月27日至同12月1日之間 詐騙集團成員自稱「Zheng Jal Long」，使用通訊軟體設詞與林金云攀談，向林金云詐稱可以下載名為「bione」之app軟體參與投資獲利，致林金云陷於錯誤，而多次匯款至詐騙集團成員提供之人頭帳戶。總計被騙2,721,665元，其中138,188元於110年19月20日匯至板信銀行帳戶。 3 呂葦琇 110年9月11日至同11月10日之間 詐騙集團成員自稱「楊天辰」，使用交友軟體以及通訊軟體設詞與呂葦琇攀談，向呂葦琇詐稱可以參與透過名為「Kucion」之網站參與投資比特幣獲利，致呂葦琇陷於錯誤，而多次匯款至詐騙集團成員提供之人頭帳戶。總計被騙649,836元，其中100,015元於110年10月19日匯至板信銀行帳戶；35,015元於同年10月20日匯至台新銀行帳戶。 
　　　　　　　　　　　　　　　　　　
附錄論罪科刑法條全文：
洗錢防制法第2條
本法所稱洗錢，指下列行為：
一、意圖掩飾或隱匿特定犯罪所得來源，或使他人逃避刑事追訴
    ，而移轉或變更特定犯罪所得。
二、掩飾或隱匿特定犯罪所得之本質、來源、去向、所在、所有
    權、處分權或其他權益者。
三、收受、持有或使用他人之特定犯罪所得。
洗錢防制法第14條
有第二條各款所列洗錢行為者，處7年以下有期徒刑，併科新臺
幣5百萬元以下罰金。
前項之未遂犯罰之。
前二項情形，不得科以超過其特定犯罪所定最重本刑之刑。
中華民國刑法第339條
意圖為自己或第三人不法之所有，以詐術使人將本人或第三人之
物交付者，處5年以下有期徒刑、拘役或科或併科50萬元以下罰
金。
以前項方法得財產上不法之利益或使第三人得之者，亦同。
前二項之未遂犯罰之。